臺灣高雄地方法院刑事判決　　　　　　　 96年度訴字第652號
公　訴　人　臺灣高雄地方法院檢察署檢察官
被　　　告　乙○○
　　　　　　　　　　現於臺灣高雄第二監獄
上列被告因毒品危害防制條例案件，經檢察官提起公訴（96年度
毒偵字第145號、同年度毒偵字第578號），本院判決如下：
    主  文
乙○○施用第一級毒品，累犯，處有期徒刑柒月，扣案如附表編
號1.2.3.4.及A 、B 、C 、D 、E 所示之物，均沒收銷燬之；附
表編號5.6.12.所示之物，均沒收之；又施用第二級毒品，累犯，
處有期徒刑肆月，扣案如附表編號4.7.8.9.所示之物，均沒收銷
燬之；附表編號10.11.12.所示之物，均沒收之。應執行有期徒刑拾
月。扣案如附表所示1.2.3.4.7.8.9.及A 、B 、C 、D 、E 所示
之物，均沒收銷燬之；扣案附表編號5.6.10.11.12.所示之物，均沒
收之。
    事  實
一、乙○○前於民國87年間因施用毒品案件，經送觀察、勒戒及
    強制戒治後，而於同年10月29日停止戒治釋放交付保護管束
    ，並於88年6 月22日保護管束期滿未經撤銷視為執行完畢，
    由台灣高雄地方法院檢察署檢察官於91年10月9 日，以91年
    度戒毒偵字第948 號不起訴處分確定。復因施用毒品案件，
    經本院以92年訴字第1245號、93年訴第942 號各判處有期徒
    刑1 年確定，二罪接續執行，於94年12月23日縮短刑期執行
    完畢。詎猶不知戒絕毒癮，明知海洛因、甲基安非他命係毒
    品危害防制條例第2 條第2 項第1 款、第2 款所明定之第一
    、二級毒品，不得持有、施用，仍於前述強制戒治執行完畢
    釋放後5 年內曾因再犯施用毒品罪 (即再犯前開訴字第1245
    號號、及942 號判決之罪)， 竟又基於施用第一級毒品海洛
    因及第二級毒品甲基安非他命之單一犯意，自95年11月17日
    凌晨4 時起，至同年12月7 日上午5 、6 點左右，以每三、
    四天施用一次之頻率，在高雄縣仁武鄉○○村○○街77之3
    號住處，以將第一級毒品海洛因摻入針筒加水方式，施用海
    洛因多次；並以將甲基安非他命放在鍚箔紙上用火燒烤方式
    施用甲基安非他命多次。嗣分別於同年11月17日為警方於上
    址查獲，並扣得附表編號A 、B 、C 、D 、E 所示之物；及
    於同年12月7 日上午9 時28分許，於上址再為警查獲，並當
    場扣得如附表編號1.至12.所示之物，經警方於查獲後分別採
    集尿液送驗結果呈可待因、嗎啡、甲基安非他命等陽性反應
    ，而悉上情。
二、案經高雄縣警察局仁武分局報告臺灣高雄地方法院檢察署檢
    察官偵查起訴。
    理    由
壹、程序部分
　　被告所犯係死刑、無期徒刑、最輕本刑為3 年以上有期徒刑
    以外之罪，其於準備程序就前揭被訴事實為有罪之陳述，經
    受命法官告知簡式審判程序之旨，並聽取其與公訴人之意見
    後，本院合議庭認無不得或不宜改依簡式審判程序進行之處
    ，爰依刑事訴訟法第273 條之1 第1 項、第284 條之1 ，裁
    定本件由受命法官獨任進行簡式審判程序，合先敘明。
貳、實體部分
一、上揭事實，業據被告於本院審理中坦承不諱，且其於警方查
    獲時所採集之尿液，經送檢驗結果，均呈第一級毒品海洛因
    代謝後嗎啡及第二級毒品甲基安非他命之陽性反應，此有尿
    液採證代碼對照表、濫用藥物尿液檢驗報告各1 份在卷可憑
     ( 見96 年毒偵字第578 號卷第26頁，同年度毒偵字第145
    號卷第24頁)； 又扣案為被告所有如附表所示之物 (編號5.
    6.10.11.12.之物除外)， 經送檢驗結果，或確為第一級毒品海
    洛因，或確屬第二級毒品甲基安非他命；或分別含海洛因、
    或甲基安他命殘渣之事實，有附表所示之物及其鑑定報告在
    卷可稽；又附表編號5.6.10.11.12.之物，均為被告所有，供其
    施用海洛因或甲基安非他命所用，業據其陳明在卷，足認被
    告自白確與事實相符，是被告施用第一級、第二級毒品之犯
    行，事證明確，洵堪認定。
二、被告前於87年間因施用毒品案件，經送觀察、勒戒及強制戒
    治後，而於同年10月29日停止戒治釋放交付保護管束，並於
    88年6 月22日保護管束期滿未經撤銷視為執行完畢，由台灣
    高雄地方法院檢察署於91年10月9 日，以91年度戒毒偵字第
    948 號不起訴處分確定。復因施用毒品案件，經本院以92年
    訴字第1245號、93年訴第942 號各判處有期徒刑1 年確定，
    二罪接續執行，於94年12月23日縮短刑期執行完畢，詎被告
    於前開強制戒治執行完畢5 年內曾因再犯施用毒品罪 (再犯
    前開訴字1245號、942 號判決之罪)， 復犯本件施用毒品罪
    行。此時，究應依毒品危害防制條例第20條第3 項、第1項
    之規定，將被告送觀察、勒戒？亦或應依法追訴？依現行毒
    品危害防治條例第20條第3 項之立法理由觀之，修正毒品危
    害防制條例就施用毒品者，只於「初犯」及「五年後再犯」
    二種情形，有其追訴條件之限制，即須於初犯經觀察、勒戒
    或強制戒治釋放後，五年內均無施用毒品之行為，始能認其
    前所實施之觀察、勒戒或強制戒治已足遮斷毒癮，而得於五
    年後再犯時，再予適用初犯之規定，重行觀察、勒戒等程序
    。倘五年內已經再犯，被依法追訴處罰，縱其第三次 ( 或
    第三次以上)施 用毒品之時間，在初犯釋放五年以後，即與
    「五年後再犯」之情形有別，且因已於「五年內再犯」，顯
    見其再犯率甚高，原實施觀察勒戒或強制戒治，已無法收其
    實效，而無五年戒斷期之存在，自無再經觀察、勒戒及強制
    戒治之必要，應得逕行追訴處罰 (最高法院95年第7 次刑事
    庭決議參照)， 從而，本件被告於第1 次強制戒治執行完畢
    釋放後，再犯本次施用毒品罪行，雖滿五年，然依上開最高
    法院決議見解，仍應依法論科。
三、查海洛因、甲基安非他命，分別為毒品危害防制條例第2 條
    第2 項第1 款及第2 款所稱之第一級毒品及第二級毒品，核
    被告施用海洛因及甲基安非他命之行為，係分別犯該條例第
    10條第1 項、第2 項之施用第一級毒品罪及施用第二級毒品
    罪。被告持有海洛因、甲基安非他命後，進而施用，其持有
    之低度行為，應分別為施用之高度行為所吸收，均不另論罪
    。又其所犯施用第一級毒品罪與第二級毒品兩罪，犯意各別
    、行為互殊，應予分論併罰。
四、被告上開施用海洛因及甲基安非他命之行為雖有多次，然按
    毒品危害防制條例第10條之施用毒品罪，具有成癮之病患人
    格特質，構成要件本質上含有「習慣性」反覆為同一施用行
    為之意涵（學理上稱為「集合犯」），本件被告先後於事實
    欄所示之時、地施用海洛因及甲基安非他命，顯見其施用海
    洛因、甲基安他命具有習慣性、常癮性，足認其確有施用毒
    品之犯罪倚賴性，而其係基於單一概括犯意，於密切時、地
    反覆延續實行施用第一級及第二級毒品之犯罪，復參酌其所
    侵害之法益既為同一，將其評價為一罪，對其法益已足充分
    保護，自應論以實質上之一罪，較為合理適當。被告於95年
    11月17日至同年12月7 日施用海洛因及甲基安非他命，已在
    現行刑法95年7 月1 日施行後，自應適用新法，並無行為後
    法律變更而須比較新舊法之問題，附此敘明。被告前因違反
    毒品危害防制條例案件，經本院92年訴字第1275號、94年訴
    字第942 號各判處有期徒刑1 年確定，二罪接續執行，於94
    年12月23日縮刑期滿執行完畢出監，有臺灣高等法院被告前
    案紀錄表各1 份附卷可稽，其於有期徒刑執行完畢後5 年內
    ，故意再犯本件有期徒刑以上之罪，應依刑法第47條第1 項
    之規定論以累犯，並加重其刑。爰審酌被告前已數次因施用
    毒品案件經觀察、勒戒、強制戒治及刑之執行，猶未徹底戒
    除毒癮，足認其並無戒除毒害之決心，本不宜寬貸，惟念其
    犯後坦承犯行，且施用毒品乃自戕一己之身體健康，並具有
    病患性人格之特質，其行為本身對社會所造成之危害並非直
    接、鉅大等一切情狀，分別量處如主文所示之刑，並定其應
    執行之刑，以資懲儆。
五、扣案如附表編號1.所示之海洛因4 包；編號7.之甲基安非他
    命1 包，編號A 之海洛因2 包，分別係第一、二級毒品，依
    毒品危害防制條例第18條第1 項前段規定，沒收銷燬之。又
    上開毒品外包裝因包覆毒品，其上留有上開毒品之殘渣；而
    扣案編號2.殘留海洛因之針筒7 支；編號3.殘留海洛因之鏟
    管1 支；編號4.含海洛因及甲基安非他命殘渣之鏟管1 支；
    編號8.9.分別殘留甲基安非他命之吸食器1 組、玻璃球吸食
    器1 個；編號B 之針筒，編號C 之鏟管、編號D 之殘渣袋，
    編號E 之鏟管，或含海洛因或含甲基安非他命殘渣，衡情上
    開物品與毒品間已難分析剝離，自應整體視為第一級或第二
    級毒品，依毒品危害防制條例第18條第1 項前段規定，均併
    予宣告沒收銷燬之。至送鑑耗損之海洛因、甲基安非他命既
    已滅失，自無庸再予宣告沒收銷燬之必要。至於編號5.之糖
    粉1 包 (被告施用海洛因時稀釋之用)； 編號6.之橡皮管1
    條(供 被告施用海洛因所用)； 編號10.之酒精燈；編號11.之
    玻璃球吸食器1 個 (均供施用甲基安非他命所用)； 編號12.
    之空夾鏈袋 (為分裝第一、二級毒品所用)， 經檢驗結果，
    雖均呈陰性反應；然既為被告犯本件之罪所用之物，均應依
    刑法第38條第1 項第2 款，沒收之。
六、末按，裁判上一罪之案件，其既判力之時點，應以最後審理
    事實法院宣示判決之日為判斷之標準。集合犯為實質上一罪
    ，倘其中之一部事實，已經法院為實體上有罪判決確定者，
    其既判力之範圍即及於最後審理事實法院宣示判決前之全部
    事實，是以若在最後審理事實之法院宣判後，始行發生之事
    實，既非該法院所得審判，即為該案判決既判力所不及。查
    被告前自95年1 月間某日起至同年8 月間某日止，因基於單
    一犯意多次施用第一級毒品海洛因，經本院以95年度訴字第
    1832號判決判處有期徒刑10月確定，而上開判決係於95年11
    月3 日宣示。是以本件被告於事實欄所示之時、地多次施用
    第一級毒品之犯行，自非上開判決既判力所及，本院自得加
    以審理，併此敘明。
據上論斷，應依刑事訴訟法第273 條之1 第1 項、第299 條第1
項前段，毒品危害防制條例第10條第1 項、第2 項，第18條第1
項前段，刑法第11條、第47條第1 項、第51條第5 款、第38條第
1項 第2 款，判決如主文。
本案經檢察官甲○○到庭執行職務。
中　　華　　民　　國　　96　　年　　3 　　月　　15　　日
                    刑事第五庭  法  官  張金柱
如不服本判決，應自判決送達之翌日起10日內，向本院提出上訴
狀(應附繕本)。
中　　華　　民　　國　　96　　年　　3 　　月　　15　　日
                                書記官  莊正彬
附錄本案論罪科刑之法條
毒品危害防制條例第10條施用第一級毒品者，處六月以上五年以
下有期徒刑。
施用第二級毒品者，處三年以下有期徒刑。
附表 (下列編號1 至12係96年毒偵字第578 號之扣案物。編號A
     至E係96 年毒偵145 號之扣案物)
┌─┬────┬───────┬───────┬─────┐
│編│沒收依據│   查扣物品   │   鑑定機關   │ 備    註 │
│號│        │  種類、數量  │              │          │
├─┼────┼───────┼───────┼─────┤
│ 1│毒品危害│海洛因4包     │法務部調查局鑑│見96毒偵  │
│  │防制條例│              │定書1 份 (合計│578 號卷第│
│  │第18條第│              │淨重0.86公克，│48頁      │
│  │1項前段 │              │空包裝總重0.84│          │
│  │        │              │公克)         │          │
├─┼────┼───────┼───────┼─────┤
│2 │同上    │殘留海洛因之使│高雄醫學大學附│          │
│  │        │用過注射針筒7 │設中和紀念醫院│見院卷第  │
│  │        │支            │檢驗報告編號第│44～50頁  │
│  │        │              │0000-000、267 │          │
│  │        │              │、268、269、  │          │
│  │        │              │270、271、272 │          │
│  │        │              │號            │          │
├─┼────┼───────┼───────┼─────┤
│ 3│同上    │殘留海洛因之鏟│高雄醫學大學附│          │
│  │        │管3 支        │設中和紀念醫院│見院卷第  │
│  │        │              │檢驗報告編號第│51～53頁  │
│  │        │              │0000-000、274 │          │
│  │        │              │、275號       │          │
├─┼────┼───────┼───────┼─────┤
│4 │同上    │殘留海洛因、甲│高雄醫學大學附│          │
│  │        │基安非他命之鏟│設中和紀念醫院│見院卷第  │
│  │        │管1 支        │檢驗報告編號第│54頁      │
│  │        │              │0000-000號    │          │
│  │        │              │              │          │
├─┼────┼───────┼───────┼─────┤
│  │刑法第38│糖粉1 包      │高雄醫學大學附│          │
│5 │條第1 項│(驗後淨重1.278│設中和紀念醫院│見院卷第  │
│  │第2 款  │公克)         │檢驗報告編號第│59頁      │
│  │        │檢驗呈陰性反應│0000-000號    │          │
│  │        │              │(用途：供施用 │          │
│  │        │              │海洛因之用)   │          │
├─┼────┼───────┼───────┼─────┤
│  │刑法第38│橡皮軟管1 條  │高雄醫學大學附│          │
│6 │條第1 項│(右 檢驗報告上│設中和紀念醫院│見院卷第  │
│  │第2 款  │稱止血帶)     │檢驗報告編號第│60頁      │
│  │        │檢驗呈陰性反應│0000-000號    │          │
│  │        │              │(用途：供施用 │          │
│  │        │              │海洛因之用)   │          │
├─┼────┼───────┼───────┼─────┤
│7 │毒品危害│第二級毒品甲基│高雄醫學大學附│          │
│  │防制條例│安非他命1 包  │設中和紀念醫院│見院卷第  │
│  │第18條第│(驗後淨重0.065│檢驗報告編號第│43頁      │
│  │1項前段 │公克)         │0000-000號    │          │
├─┼────┼───────┼───────┼─────┤
│8 │同上    │殘留甲基安非他│高雄醫學大學附│          │
│  │        │命之吸食器1組 │設中和紀念醫院│見院卷第  │
│  │        │              │檢驗報告編號第│55頁      │
│  │        │              │0000-000號    │          │
├─┼────┼───────┼───────┼─────┤
│9 │同上    │殘留甲基安非他│高雄醫學大學附│          │
│  │        │命之玻璃球吸食│設中和紀念醫院│見院卷第  │
│  │        │器1個         │檢驗報告編號第│57頁      │
│  │        │              │0000-000號    │          │
├─┼────┼───────┼───────┼─────┤
│10│刑法第38│酒精燈1 個    │高雄醫學大學附│          │
│  │條第1 項│(檢 驗呈陰性反│設中和紀念醫院│見院卷第56│
│  │第2 款  │應)           │檢驗報告編號第│頁        │
│  │        │              │0000-000號    │          │
│  │        │              │(用途：供施用 │          │
│  │        │              │安非他命之用) │          │
├─┼────┼───────┼───────┼─────┤
│  │刑法第38│玻璃球吸食器1 │高雄醫學大學附│          │
│11│條第1 項│個(檢驗呈陰性 │設中和紀念醫院│見院卷第  │
│  │第2 款  │反應)         │檢驗報告編號第│58頁      │
│  │        │              │0000-000號    │          │
│  │        │              │(用途：供施用 │          │
│  │        │              │安非他命之用) │          │
├─┼────┼───────┼───────┼─────┤
│12│刑法第38│夾鏈袋1 包    │高雄醫學大學附│          │
│  │條第1 項│(檢 驗呈陰性反│設中和紀念醫院│見院卷第  │
│  │第2 款  │應)           │檢驗報告編號第│61頁      │
│  │        │              │0000-000號    │          │
│  │        │              │(用途：供施用 │          │
│  │        │              │毒品分裝之用) │          │
├─┼────┼───────┼───────┼─────┤
│A │毒品危害│海洛因2包     │法務部調查局鑑│見96毒偵  │
│  │防制條例│              │定書1 份 (合計│145 號卷第│
│  │第18條第│              │淨重1.57公克，│25頁      │
│  │1項前段 │              │空包裝總重0.42│          │
│  │        │              │公克)         │          │
├─┼────┼───────┼───────┼─────┤
│B │同上    │殘留海洛因之注│高雄醫學大學附│96毒偵145 │
│  │        │射針筒1 支    │設中和紀念醫院│號        │
│  │        │              │檢驗報告編號第│見院卷第35│
│  │        │              │0000-000 號   │頁        │
├─┼────┼───────┼───────┼─────┤
│C │同上    │殘留海洛因之鏟│高雄醫學大學附│見院卷第40│
│  │        │管1 支        │設中和紀念醫院│頁        │
│  │        │              │檢驗報告編號第│          │
│  │        │              │0000-000 號   │          │
├─┼────┼───────┼───────┼─────┤
│D │同上    │殘留海洛因之殘│高雄醫學大學附│          │
│  │        │渣袋3個       │設中和紀念醫院│          │
│  │        │              │檢驗報告編號第│見院卷第37│
│  │        │              │0000-000號、  │、38、39頁│
│  │        │              │0000-000號、  │          │
│  │        │              │0000-000號。  │          │
├─┼────┼───────┼───────┼─────┤
│E │同上    │殘留海洛因之鏟│高雄醫學大學附│          │
│  │        │管1個         │設中和紀念醫院│見院卷第  │
│  │        │              │檢驗報告編號第│40頁      │
│  │        │              │0000-000號    │          │
└─┴────┴───────┴───────┴─────┘
